【裁判字號】    98,簡上,26
【裁判日期】    981109
【裁判案由】    侵權行為損害賠償
【裁判全文】
臺灣宜蘭地方法院民事判決              98年度簡上字第26號
上  訴  人  甲○○
被  上訴人  丁○○
            丙○○
兼  上一人
訴訟代理人  乙○○
上列當事人間侵權行為損害賠償事件，上訴人對於民國98年5月5
日本院宜蘭簡易庭98年度宜簡字第57號第一審判決提起上訴，經
本院於98年10月26日言詞辯論終結，判決如下：
    主  文
原判決關於駁回上訴人後開第二項之訴部分，及訴訟費用之裁判
均廢棄。
被上訴人應給付上訴人新台幣萬貳仟零陸拾壹元，及自民國九
十八年三月二十八日起，至清償日止，按週年利率百分之五計算
之利息。
其餘上訴駁回。
第一、二審訴訟費用合計新台幣伍仟肆佰柒拾伍元，由被上訴人
負擔二十五分之四即新台幣捌佰柒拾陸元，餘由上訴人負擔。
    事  實  及  理  由
甲、程序方面：
    按於第二審為訴之變更或追加，非經他造同意，不得為之。
    但民事訴訟法第255條第1項第2款至第6款情形，不在此限。
    民事訴訟法第446條第1項定有明文。本件上訴人於原審起訴
    請求被上訴人應給付其新台幣（下同）188,800元，而未請
    求法定遲延利息；嗣於上訴追加請求自起訴狀繕本最後送達
    被上訴人之翌日起至清償日止之法定遲延利息，其追加請求
    之請求基礎事實相同，核於民事訴訟法第255條第1項第2款
    之規定，於法有據，應予准許，先此敘明。
乙、實體方面：
一、本件上訴人起訴主張：上訴人前於民國95年8月8日凌晨0時
    許，駕駛車牌號碼383-LM號營業小客車，搭載乘客即訴外人
    張慧玲、江玉惠，沿宜蘭縣宜蘭市○○路由東往西方向行駛
    至民權路與和睦路口時，適有被上訴人丁○○駕駛車牌號碼
    R4-1731號自用小客車，沿宜蘭縣宜蘭市○○路由北往南方
    向行駛至該交岔路口，竟疏未注意，與伊駕駛之計程車發生
    碰撞，致張慧玲、江玉惠受有外傷、腦震盪等傷害。被上訴
    人丁○○當時未下車察看而逃逸。事故發生後，被上訴人3
    人在宜蘭縣警察局宜蘭分局民權派出所共同簽立保證書（下
    稱系保證書），保證負責包括「乘客醫療費用」在內之全部
    賠償，而其之前已依照和解筆錄（本院96年度交附民字第29
    、31號）給付張慧玲、江玉惠之醫療費用共計188,800元，
    該部分應由被上訴人負擔，爰依據該保證書之和解契約法律
    關係，聲明請求被上訴人應給付其188,800元等語。
二、被上訴人辯稱：被上訴人等對於保證書之真正固不爭執，但
    當時是在不知道上訴人也有違規之前提下才簽立系爭保證書
    ，而且先前被上訴人丁○○已經就上訴人之修車費用及營業
    損失賠償152,200元，系爭保證書的真意是除了已經給付的
    152,200元以外，所謂「乘客醫療費用」是指被上訴人等事
    後依照前述和解筆錄給付張慧玲、江玉惠之部分，不包括上
    訴人自己過失而賠付給張慧玲、江玉惠之部分等語，資為抗
    辯，並聲明請求駁回上訴人之訴。
三、原審審理結果，判決駁回上訴人之請求，上訴人不服，提起
    上訴，而為上訴聲明：1.原判決廢棄；2.被上訴人應給付上
    訴人188,800元，及自起訴狀繕本最後送達被上訴人之翌日
    起至清償日止，按週年利率5%計算之利息。並補稱：兩造因
    系爭交通意外已達成和解，被上訴人嗣後辯稱和解內容以上
    訴人無過失為前提而有所保留，實有違誠信且與經驗法則不
    符，按稱和解者，謂當事人約定，互相讓步，以終止爭執或
    防止爭執發生之契約，且和解有使當事人所拋棄之權利消滅
    及使當事人取得和解契約所訂明權利之效力，民法第736條
    、第737條規定甚明。次按和解之本質，究為創設，抑或認
    定，應依和解契約之內容訂之，當事人以他種之法律關係或
    以單純無因性之債務約束等，替代原有之法律關係時，屬於
    創設，否則，以原來而明確之法律關係為基礎而成立和解時
    ，則屬認定，故非不得依原來之法律關係為請求，但法院不
    得為與和解結果相反之認定。再按表意人無欲為其意思表示
    所拘束之意，而為意思表示者，其意思表示，不因之無效。
    但其情形為相對人所明知者，不在此限，民法第86條亦有明
    文。查，系爭車禍發生後，被上訴人為逃避酒測而未下車察
    看隨即逃逸，遲至約2小時後，被上訴人等始自行前往警局
    並由被上訴人丁○○自承其為駕駛人，惟據上訴人所見該肇
    事車輛駕駛之外貌特徵與伊顯著不符，似有頂替之嫌，亦因
    此略有爭議。又兩造如欲依肇事責任歸屬之社會通念各自負
    責，則根本無必要簽立系爭保證書，且被上訴人於簽立保證
    書時並未曾向任何人明示有何保留，於上訴人而言更絕無為
    上開保留之可能，縱認被上訴人等3人同時於簽立保證書時
    ，均適巧以不包括上訴人過失而賠付部分為真意保留，然依
    前揭民法第86條之規定，兩造之和解契約亦不因之無效，從
    而，原審逕以肇事責任歸屬之社會通念，即驟行採信被上訴
    人立據時和解契約之真意有所保留，實有違誠信且與經驗法
    則不符等語。被上訴人則以：當初係抱持誠意的態度與上訴
    人和解，故簽下所謂的保證書，但是事後開庭之後，才知道
    上訴人也有過失及違規，包括開車講電話及行經閃光號誌的
    交岔路口沒有注意車前狀況減速，而且上訴人的車輛是屬於
    營業車輛沒有保乘客險，所以上訴人才需要自己支付系爭賠
    償金額。伊在刑事庭開庭時才知道上訴人就系爭車禍也有過
    失，伊在刑事庭開庭前已經有將車損及營業損失部分全數賠
    償；另在乘客部分，伊也已經與該2位乘客達成賠償和解，
    賠償金額為628,800元，故上訴人請求之188,800元部分應屬
    上訴人個人之過失，應由上訴人自行負責等語為辯。並為答
    辯聲明：請求駁回上訴。
四、本件兩造不爭執之事項，為本件車禍肇事之原因，係因上訴
    人行經前述交岔路口之閃光紅燈號誌時，疏未注意車前狀況
    且未減速慢行停讓，上訴人自屬有過失，而被上訴人丁○○
    行經前述交岔路口之閃光黃燈號誌時，疏未注意車前狀況且
    未減速慢行，亦屬有過失，上訴人及被上訴人丁○○於上開
    刑事案件偵審時，均坦承自己有過失在案。事後兩造簽立系
    爭保證書，且上訴人依照本院刑事庭和解筆錄給付張慧玲、
    江玉惠共計188,800元之事實；另被上訴人被告丁○○就自
    己之過失責任，業已賠償給付張慧玲、江玉惠共計628,800
    元等情。上情並有上訴人提出之系爭保證書及本院和解筆錄
    各乙份為證，並經本院調閱本院96年度交附民字第29號、第
    31 號卷宗審核屬實，且為被上訴人所不爭執。另被上訴人
    主張已經給付上訴人修車費用及營業損失共計152,200元之
    事實，此有被上訴人提出之證明書乙紙為證，且為上訴人所
    不爭執，均堪信為真實。
五、本件之爭點，厥為：系爭保證書關於「乘客醫療費用」之約
    定，是否包含上訴人事後給付與訴外人張慧玲、江玉惠共計
    188,800元部分？茲審酌如下：
(一)、按解釋意思表示，應探求當事人之真意，不得拘泥於所用之
    辭句，民法第98條定有明文。又按解釋契約，固須探求當事
    人立約時之真意，不能拘泥於契約之文字，但契約文字業已
    表示當事人真意，無須別事探求者，即不得反捨契約文字而
    更為曲解。最高法院著有17年上字第1118號判例可參。查本
    件被上訴人所共同簽立之系爭保證書，其內容載為「茲保證
    負責甲○○先生車輛損失及乘客醫療費用、營業損失之全額
    賠償，特立此據」，是就因該車禍所發生「乘客醫療費用」
    之賠償，已約定「全額」應由被上訴人負擔，至為灼然。就
    此被上訴人固抗辯稱係在刑事部分（乃訴外人即上訴人車上
    乘客張慧玲、江玉惠對上訴人及被上訴人丁○○提出之過失
    傷害告訴）開庭之後，才知道上訴人也有過失及違規，系爭
    保證書之約定內容不包括因上訴人本身的過失所造成的乘客
    醫療費用等語。惟查，依系爭保證書之內容，已明載被上訴
    人應「全額賠償」上訴人「車輛損失」、「營業損失」及「
    乘客醫療費用」3項，而被上訴人亦確已依系爭保證書之約
    定，全額賠償上訴人車輛損失及營業損失，此為被上訴人所
    是認，則顯無獨將「乘客醫療費用」認定上訴人應就其自己
    之過失負責，而認上訴人因此所支出之乘客醫療費用不在系
    爭保證書約定賠償範圍之理。故被上訴人此項抗辯，尚不足
    採，應認上訴人主張其所支出之乘客醫療費用，亦包含在系
    爭保證書所約定被上訴人應賠償範圍內，為有理由。
(二)、是次應認定者，為上訴人所支出之乘客醫療費用之金額為若
    干。本件上訴人主張其所支出之乘客醫療費用，為張慧玲部
    分172,000元、江玉惠部分16,800元，合計188,800元，並提
    出本院96年度交附民字第29號、第31號和解筆錄各1份為證
    。而經本院調上開附帶民事訴訟事件卷宗查閱結果：
１、張慧玲乃起訴請求上訴人與被上訴人丁○○連帶賠償300萬
    元，其中包括醫療門診費用50萬元、醫療用品費3萬元、藥
    品費用32萬元、看護費100萬元、交通費用20萬元、減少勞
    動及不能工作損害100萬元、精神慰撫金150萬元，總計456
    萬元，然僅先就其中300萬元為請求。是張慧玲所主張之醫
    療費用部分應為醫療門診費用、醫療用品費、藥品費用合計
    85萬元，依所請求賠償之金額及所主張所有損害額之比例（
    300/456）計算後為559,211元（小數點以下四捨五入，下同
    ）。而張慧玲其後與上訴人和解之金額，為172,000元，其
    中屬於醫療費用部分，應以張慧玲起訴之總金額與醫療費用
    之比例，即559211/0000000計算，故應為32,061元。是被上
    訴人應給付上訴人賠償張慧玲之乘客醫療用，為32,061元。
２、江玉惠部分，乃當庭以言詞提起附帶民事訴訟，惟未詳列賠
    償之項目及各項金額，致無從認定上訴人給付之金額何部分
    為醫療費用，且就此上訴人及被上訴人丁○○同稱當時江玉
    惠沒有提出相關醫療費用的內容，只是各包個16,800元的紅
    包方式。查依一般民間習俗，包紅包通常為慰問、祈福之意
    ，並無法逕認定為醫療費用。而上訴人復無積極證據證明該
    紅包之金額即為賠付予江玉惠之醫療費用，則自無從認為該
    16,800元亦為被上訴人應給付上訴人之乘客醫療費用。
三、綜上所述，本件上訴人依系爭保證書之和解契約關係，請求
    被上訴人應給付其因系爭車禍所賠償訴外人之乘客醫療費用
    ，於32,061元及自起訴狀繕本最後送達被告之翌日即98年3
    月28日起至清償日止，按法定利率即週年利率5%計算之遲延
    利息之範圍內，為有理由，應予准許；逾此所為請求，為無
    理由，應予駁回。原審就前開應准許部分，為上訴人敗訴之
    判決，尚有未洽，上訴意旨求予廢棄改判，為有理由，爰由
    本院予以廢棄改判如主文第1、2項所示。至於上訴人之其餘
    請求部分，不應准許，原判決為上訴人敗訴之判決，經核於
    法並無不合，上訴意旨求予廢棄改判，為無理由，應駁回其
    上訴。
四、本件事證已臻明確，兩造所為其餘攻擊防禦方法及舉證，經
    審酌後認均與結論不生影響，爰不一一論列，附此敘明。
五、訴訟費用負擔依據：民事訴訟法第79條。
中    華    民    國    98    年    11    月    9     日
                  臺灣宜蘭地方法院民事庭
                      審判長法  官 楊麗秋
                            法  官 郭淑珍
                            法  官 張軒豪
正本與原本無異。
本件不得上訴。
中    華    民    國    98    年    11    月    10    日
                            書記官 謝佩欣
附訴訟費用計算式：
第一審裁判費1,990元+第二審裁判費2,985元+證人旅費500元
=5,475元
被上訴人負擔4/25  5475×4/25＝876元


司法院資訊處製作；財團法人民間司法改革基金會備份。
